臺灣臺北地方法院民事判決　　　　　　　93年度訴字第1101號
原　　　告　甲○
訴訟代理人　李建賢律師
被　　　告　乙○○
訴訟代理人　丙○○
　　　　　　　　　　　　一號
上列當事人間請求請求償金事件，本院於93年12月27日言詞辯論
終結，判決如下：
    主  文
被告應給付原告新台幣伍拾肆萬捌仟柒佰伍拾參元及自民國九十
三年三月二十五日起至清償日止，按年息百分之五計算之利息。
原告其餘之訴駁回。
訴訟費用由被告負擔五分之三，餘由原告負擔。
    事實及理由
一、原告主張：台北市市○○道○段69之1號房屋（下稱系爭房屋
    ）為被告所有，固經本院台北簡易庭90年度北簡字第18101
    號判決確定，惟系爭房屋原係木造，經原告整修為磚造，且
    原告增建面積，較原有面積增加十三點四平方公尺，原告整
    修、增建系爭房屋計花費新台幣100餘萬元，爰依民法第811
    、816條規定，求為命被告給付原告900,000元，及自起訴狀
    繕本送達翌日起至清償日止，按年息5％計付利息之判決，
    並請准依職權宣告假執行。
    被告則以：系爭房屋既經判決確定應返還被告，原告自不能
    請求償金，且借用人本應自負修理保管責任，系爭房屋為違
    章建築，原告將第二層從木造改為磚造，是為履行道德上之
    義務，對被告並沒有利益，原告於借用期間，均未支付使用
    賠償費用予被告，被告本可抵銷，被告只願補償屋後走道及
    浴廁部分等語，資為抗辯。而聲明：原告之訴及假執行之聲
    請均駁回。
二、原告主張系爭房屋為被告所有，惟原告於借用期間，將系爭
    房屋整修為磚造房屋，且增建浴廁及屋後走道，較原有面積
    增加十三點四平方公尺之事實，業經原告提出本院台北簡易
    庭90年度北簡字第18101號宣示判決筆錄為證，被告對此亦
    不爭執，自堪信為真實。至原告主張整修、增建系爭房屋，
    計花費100餘萬元，被告應依民法第816條規定，補償原告
    900,000元等情，則為被告所否認，並以前開情詞置辯。經
    查：
（一）按動產因附合而為不動產之重要成分者，不動產所有人取
      得動產所有權，此規定，喪失權利而受損害者，得依關於
      不當得利之規定，請求償金，民法第811、816條定有明文
      。查原告將系爭房屋整修為磚造房屋，且增建浴廁，客觀
      上已生動產與不動產附合之情形，既經本院台北簡易庭90
      年度北簡字第18101號判決確定，原告主張其雖喪失所有
      權，惟仍得依上述規定，請求被告補償所受利益，洵屬有
      據。被告辯稱：系爭房屋為違章建築，原告改造是為履行
      道德上之義務，對被告沒有利益，系爭房屋既應返還被告
      ，原告不能請求償金云云，自不可取。
（二）次查原告借用系爭房屋時之原磚木造建物，因已整修為現
      狀，故本院囑託之財團法人中華科技經濟鑑測中心並未鑑
      定原磚木造建物之價格，僅就系爭房屋整修後之標的價格
      ，以成本法計算，如附圖所示Ａ部分為361,548元（含屋
      後走道及浴廁97,579元），Ｂ１部分為21,912元，Ｂ２部
      分為383,460元，Ｂ３部分為98,60 4元，合計865,524元
      ，有該鑑定報告書可稽。玆斟酌系爭房屋係被告於57年12
      月11日，以61,200元購買，有杜賣證書附於本院台北簡易
      庭90年度北簡字第18101號卷內可稽，依經濟部主計處統
      計局之各年月為基期之台灣地區消費者物價總指數計算，
      93年12月之價格為316,771元（61200×517.6/100＝316,7
      71），則系爭房屋目前之正常價格865,524元，扣除原買
      受磚木造建物價格316,771元，原告依民法第811、816條
      規定，請求被告補償所受利益548,753元，應為可取。原
      告請求超過上開金額部分，則屬無據，並不可取。
（三）又按承租人就租賃物支出有益費用，因而增加該物之價值
      ，如出租人知其情事而不為反對之表示，於租賃關係終止
      時，應償還其費用，但以其現存之增價額為限；此項規定
      ，於借用人就借用物支出有益費用，因而增加該物之價值
      者，準用之；民法第431條第1項、第469條第2項定有明文
      。是依上開說明，借用人縱為無償使用，就支出之有益費
      用，仍得請求貸與人償還該物增加之價值，被告以借用人
      本應自負修理保管責任，主張不負補償責任云云，亦不可
      取。
（四）被告另辯稱：原告於借用期間，均未支付使用賠償費用予
      被告，被告本可抵銷云云。惟查兩造就系爭房屋，原本既
      為無償借用關係，被告主張以使用費抵銷云云，亦不可取
      。
三、綜上所陳，原告依民法第811、816條規定，請求被告補償所
    受利益548,753元，及自起訴狀繕本送達翌日即93年3月25日
    起至清償日止，按年息5％計算之利息，為有理由，應予准
    許，逾此部分之請求，為無理由，應予駁回。
四、假執行宣告部分：本件並無民事訴訟法第389條第1項所列各
    款情形，原告請求本院依職權宣告假執行，並不可取。
五、結論：
    本件原告之訴為有一部理由，一部無理由，依民事訴訟法第
    第79條，判決如主文。
中　　華　　民　　國　　94　　年　　1　　月　　24　　日
                  民事第三庭    法　官　李慈惠
以上正本係照原本作成
如對本判決上訴，須於判決送達後20日內向本院提出上訴狀
中　　華　　民　　國　　94　　年　　1　　月　　24　　日
                    　　　　　　書記官　林秀娥
